臺灣臺中地方法院刑事判決　　　　　　　 96年度交訴字第4號
公　訴　人　臺灣臺中地方法院檢察署檢察官
被　　　告　丁○○
上列被告因公共危險等案件，經公訴人提起公訴（九十五年度偵
字第二七六二一號），被告於準備程序中就被訴事實為有罪之陳
述，經告以簡式審判之旨，並聽取意見後，合議庭裁定由受命法
官獨任進行簡式審判程序，本院判決如下：
    主 　 文
丁○○服用酒類，不能安全駕駛動力交通工具而駕駛，處拘役肆
拾伍日，如易科罰金，以新臺幣壹仟元折算壹日。又駕駛動力交
通工具肇事，致人受傷而逃逸，處有期徒刑陸月，如易科罰金，
以新臺幣壹仟元折算壹日，緩刑貳年。
    犯罪事實
一、丁○○於民國九十五年十一月二十四日晚間十時三十分許，
    在被告所服務之臺中縣大里市○○路之某汽車修配廠內飲酒
    ，其因服用酒類已達於不能安全駕駛之狀態，竟仍於翌日凌
    晨三時許，駕駛車牌號碼ＱＭ─５２２２號自用小客車（起
    訴書誤載為重型機車）搭載友人黃榮俊離去，沿臺中縣太平
    市○○路，由北往南方向行駛，行經同縣市○○路四三六巷
    口欲左轉進入四三六巷時，原應注意轉彎車應讓直行車先行
    ，丁○○竟疏未注意，不慎與同向、由甲○○所騎乘，而搭
    載乙○○之車牌號碼Ｇ６Ｒ─０１２號重型機車發生擦撞，
    致甲○○、乙○○人車倒地後，甲○○因而受有胸部挫傷、
    四肢挫擦傷之傷害，乙○○則受有右遠端鎖骨骨折、右大腳
    趾骨折、臉部及四肢多處擦傷、挫傷之傷害（丁○○此部分
    所涉之傷害罪部分，和解後業經甲○○、乙○○撤回告訴，
    本院另為不受理之判決）。詎丁○○明知其駕駛動力交通工
    具肇事，已導致他人受傷，竟另行起意，未下車查看，即駕
    駛上開自用小客車逃逸，嗣丁○○遭不詳人士在現場目擊後
    ，尾隨攔下，返回現場而查獲，經員警當場測得呼氣測試酒
    精濃度為每公升零點五七毫克。
二、案經甲○○、乙○○訴由臺中縣警察局霧峰分局報請臺灣臺
    中地方法院檢察署檢察官偵查起訴。
    理 　 由
一、訊據被告丁○○對其有於上揭時、地服用酒類不能安全駕駛
    動力交通工具而駕駛，及肇事後致告訴人甲○○、乙○○受
    傷而逃逸之事實，業於警訊時、偵查中及本院審理時供認不
    諱，核與告訴人甲○○、乙○○於警詢中指訴情節相符，並
    有被告經警測試其吐氣所含酒精值每公升零點五七毫克之酒
    精測試紀錄紙、道路交通事故現場圖、道路交通事故調查報
    告表（一）、（二）、刑法第一百八十五條之三案件測試觀
    察紀錄表、臺中縣警察局舉發違反道路交通管理事件通知單
    各一份、現場照片八幀及國軍臺中總醫院急診室臨時診斷證
    明單影本二紙在卷足稽。按酒精對中樞神精系統有麻醉作用
    ，對人體之影響固因人而異，然多與血液中之酒精濃度成正
    比，通常情形，血液中之酒精濃度在每公升一千毫克（即呼
    氣酒精濃度每公升零點五毫克）時，雖在外觀上無法辨識，
    但檢查眼睛機能，對反應時間功能均有降低之事實，對一般
    人而言，血液中酒精濃度增加至每公升一千至一千五百毫克
    （即呼氣酒精濃度約每公升零點０五至零點七五毫克），顯
    示快感、話多、臉色紅潤，每公升一千五百至二千五百毫克
    （即呼氣酒精濃度每公升零點七五至一點二五毫克）時，呈
    興奮、走路不穩、咬字不清，稍有麻痺現象。而道路交通安
    全規則第一百十四條第二款規定汽車駕駛人飲酒後吐氣超過
    每公升零點二五毫克以上者，不得駕車，即是基於酒精對人
    體中樞神經系統有上述之麻醉作用，為維護安全駕駛，而為
    之禁止規定。復查酒精對中樞神精系統之麻醉作用，對人體
    之影響固因人而異，然多與血液中（或呼氣中）之酒精濃度
    成正比，通常情形，呼氣中酒精濃度每公升零點五五毫克或
    血液中酒精濃度在百分之零點一一以上，參考德國、美國之
    標準，肇事率為一般正常人之十倍，認為已達不能安全駕駛
    之標準，此有法務部於八十八年五月十日邀集交通部、行政
    院衛生署、內政部警政署、中央警察大學等單位相關人員召
    開之研商訂定刑法第一百八十五條之三服用毒品、麻醉藥品
    、酒類或其他相類之物，不能安全駕駛交通工具之認定標準
    會議結論可參。本案被告酒後駕車，為警測出之呼氣中酒精
    濃度達每公升零點五七毫克，且其行車中操控力降低，致擦
    撞告訴人甲○○所駕駛之機車，其因飲酒而已嚴重影響其操
    控駕駛之能力，顯見其因飲酒已達不能安全駕駛動力交通工
    具之程度，至為明顯。再者，依現場照片所示，被告所駕駛
    之自用小客車，其左前方車燈破損，保險桿破裂，另告訴人
    甲○○所駕駛之機車經撞擊後，其倒地之刮地痕跡長達二十
    六公尺等情，亦有道路交通事故事場圖一份可憑，足見撞擊
    力量之大，衡諸社會經驗法則，被告顯難諉為不知有肇事之
    情事發生。綜上，足認被告之自白與事實相符，事證明確，
    其上揭公共危險之犯行，洵堪認定。
二、核被告所為，係犯刑法第一百八十五條之三之服用酒類不能
    安全駕駛動力交通工具而駕駛罪、刑法第一百八十五條之四
    之肇事逃逸罪。被告所犯上開二罪，行為互殊，罪名各別，
    應分論併罰。又被告雖於酒後駕車致使告訴人二人受有傷害
    ，然經告訴人二人撤回過失傷害罪之告訴，被告尚無因此依
    法應負刑事責任，自不得依道路交通管理處罰條例第八十六
    條第一項之規定，就所犯刑法第一百八十五條之三部分加重
    其刑，併予敘明。爰審酌被告飲酒後仍貿然駕車行駛，其酒
    精濃度達每公升零點五七公克，危害道路交通安全至鉅，且
    告訴人甲○○、乙○○受傷之程度非輕，惟念及其並無犯有
    期徒刑以上之前科，有臺灣高等法院被告前案紀錄表一份在
    卷可稽，其素行尚佳，對犯罪行為坦承不諱，尚有悔意等一
    切情狀，分別量處如主文所示之刑，並均諭知易科罰金之折
    算標準，以示懲儆。被告前未曾受有期徒刑以上刑之宣告，
    有臺灣高等法院被告前案紀錄表及刑案資料查註紀錄表各一
    份在卷足憑，其因一時疏忽致犯本罪，肇事後已與告訴人甲○○、乙○○達成和解，有該二名告訴人就傷害罪之撤回告
    訴狀二份附卷足憑，被告經此刑之宣告後，應能知所警惕而
    無再犯之虞，本院因認為就所刑法第一百八十五條之四肇事
    逃逸罪所宣告之刑以暫不執行為適當，爰併予宣告緩刑二年
    ，用啟自新。至於刑法第一百八十五條之三服用酒類不能安
    全駕駛動力交通工具而駕駛罪，其之立法目的在於維護交通
    安全，以防止交通事故之發生，係偏重於社會秩序安全之維
    護，與刑法第一百八十五條之四肇事逃逸罪之立法目的，在
    於加強救護，減少被害人死傷，促使於肇事後能對被害人及
    時救護，是其除於維護社會安全外，同時著重對被害人之保
    護，二者並不相同。故本案被告與被害人二人達成和解，依
    刑法第一百八十五條之四肇事逃逸罪之立法意旨觀之，本院
    於審酌是否適當為緩刑諭知時，告訴人與被告達成和解後所
    表達之意思，即為重要之考量因素，但刑法第一百八十五條
    之三之罪，告訴人有關本案之意見，即非本罪之主要考量因
    素，而檢察官於本院審理時，就被告之科刑範圍，亦表達本
    罪不適宜宣告緩刑，故本院就刑法第一百八十五條之三部分
    ，認以不宣告緩刑為適當，附此敘明。
據上論斷，應依刑事訴訟法第二百七十三條之一第一項、第二百
九十九條第一項前段，刑法第一百八十五條之三、第一百八十五
條之四條、第四十一條第一項前段、第七十四條第一項第一款，
刑法施行法第一條之一第一項、第二項但書，判決如主文。
本案經檢察官丙○○到庭執行職務
中　　華　　民　　國　　96　　年　　1 　　月　　31　　日
                  刑事第十五庭  法　官　楊真明
以上正本證明與原本無異。
如不服本判決，應於送達後十日內向本院提出上訴狀（須附繕本
），上訴於臺灣高等法院臺中分院。
                                書記官　呂苗澂
中　　華　　民　　國　　96　　年　　1 　　月　　31　　日
附錄本判決論罪科刑法條
中華民國刑法第一百八十五條之三：
  服用毒品、麻醉藥品、酒類或其他相類之物，不能安全駕駛動
  力交通工具而駕駛者，處一年以下有期徒刑、拘役或三萬元以
  下罰金。
中華民國刑法第一百八十五條之四：
　駕駛動力交通工具肇事，致人死傷而逃逸者，處六月以上五年
  以下有期徒刑。
